臺灣高等法院交通事件裁定　　　　　　 96年度交抗字第311號
抗　告　人
即受處分人　甲○○
上列受處分人因違反道路交通管理處罰條例案件，不服臺灣士林
地方法院，中華民國96年3月8日所為裁定（96年度交聲字第105
號），提起抗告，本院裁定如下：
    主  文
原裁定撤銷，發回臺灣士林地方法院。
    理  由
一、原裁定意旨略以：按受處分人，不服第8 條主管機關所為之
    處罰，得於接到裁決書之翌日起20日內，向管轄地方法院聲
    明異議，道路交通管理處罰條例第87條第1項定有明文。查
    本件抗告人即受處分人甲○○於民國96年1月12日收受裁決
    書，有交通部公路總局臺北區監理所送達證書1紙在卷可證
    ，受處分人遲至同年2月7日始具狀向原審提出聲明異議，此
    有收狀章戳附於異議狀可稽，已逾20日期間，其異議不適法
    ，應予駁回等語。
二、抗告意旨略以；交通部公路總局台北區監理所於96年1月12
    日送達公函（發文字號：北監自字第0961000467號）僅有文
    函並未同函附上裁決書正本，其文言明：裁決書正本另以雙
    掛號郵寄。詎料，抗告人於數日後仍未收到該所郵寄的裁決
    書正本，其事實與前函文內容所述「正本另以雙掛號郵寄」
    之情事不符，後得知交通公路總局台北區監理所一直未寄出
    裁決書正本，最後抗告人親往交通部公路總局台北區監理所
    親取才得，時值1月下旬多日，然以系爭交通處分之相關裁
    決當需依裁決書之正本所達為其所適從，今該所延誤遲未寄
    出正本，延誤抗告人行使異議權利之責當歸屬交通部公路總
    局台北區監理所，遂此，其送達時間當以抗告人親取得件後
    始計，抗告人於96年2月7日具狀提出異議，距1月下旬，其
    時限仍在適法期限20日內。爰請明鑑云云。
三、原裁定以抗告人聲明異議逾越法定期間，而駁回其異議，固
    非無見。惟查：(1)按88年2月3日公布、90年1月1日施行之行
    政程序法，就行政機關所為有特定相對人之書面行政處分或
    行政行為之送達，於第67條至第91條定有明文規定，同法第
    110條第1項復明定：「書面之行政處分自送達相對人及已知
    之利害關係人起；書面以外之行政處分自以其他適當方法通
    知或使其知悉時起，依送達、通知或使知悉之內容對其發生
    效力」。前揭違反道路交通管理事件統一裁罰基準及處理細
    則第5條既有如上所述之明文規定，且交通裁罰事件中相關
    行政機關所為之行政行為，並非屬行政程序法第3條第1項、
    第2項所列舉之得排除行政程序法適用之行政機關或行政行
    為，而交通違規行為之舉發在性質上復屬公法上有相對人之
    書面意思通知，故自應適用行政程序送達之規定，並依行政
    程序法第110條第1項之規定，以書面之舉發通知依行政程序
    法之規定送達於受通知人時，始完成舉發程序而發生效力。
    (2)查抗告人所提出之交通部公路總局台北區監理所96年1月
    12 日北監自字第0961000467號函，確載明先送達原處分機
    關之北監自裁字第裁40─C00000000號裁決書影本，至於該
    裁決書正將另以雙掛號郵寄，並進一步敘明「倘臺端仍有疑
    義，請於收受裁決書正本翌日起20日內，依規定檢具聲明異
    議狀一式二份、裁決書影本、違規單影本及相關資料向該所
    提出聲明異議」等情，是以附於原審卷內之交通部公路總局
    台北區監理所送達證書，雖載明上開裁決書送達之時間為96
    年1 月12日，然該次送達者究為裁決書正本抑或影本，單從
    該送達證書內容觀之，尚無法判斷，因此原審悉未調查，遽
    認抗告人於收受裁決書後，已逾20日聲明異議期間，始提起
    異議，自嫌率斷，難昭折服。是抗告人提起本件抗告，非全
    無理由，且為保障抗告人之審級利益，自應由本院將原裁定
    撤銷發回，由原審法院另為適當之裁定。
四、據上論結，應依道路交通案件處理辦法第26條，刑事訴訟法
    第413條前段，裁定如主文。
中　　華　　民　　國　　96　　年　　5　　月　　7　　日
                  交通法庭審判長法  官  楊炳禎
                                法  官  李春地
                                法  官  黃俊明
以上正本證明與原本無異。
不得再抗告。
                                書記官  廖婷璇
中　　華　　民　　國　　96　　年　　5 　　月　　7 　　日
